【裁判字號】    91,交訴,182
【裁判日期】    920116
【裁判案由】    公共危險
【裁判全文】
臺灣屏東地方法院刑事判決                        九十一年度交訴字第一八二號
    公  訴  人  臺灣屏東地方法院檢察署檢察官
    被      告  甲○○
右列被告因公共危險案件，經檢察官提起公訴（民國九十一年度偵字第五一五三號）
，本院判決如左：
    主  文
甲○○幫助駕駛動力交通工具肇事，致人受傷而逃逸，累犯，處有期徒刑捌月。
    事  實
一、甲○○前於民國八十六年十一月二十六日因違反麻醉藥品管理條例案件，經法院
    判處有期徒刑五月確定，八十七年三月二十三日因竊盜案件判處有期徒刑一年確
    定，八十七年六月五日再因違反麻醉藥品管理條例案件被判處有期徒刑六月確定
    ，八十七年十二月四日復因贓物案件經法院判處有期徒刑四月確定，八十八年一
    月二十九日又因竊盜案件經法院判處有期徒刑一年，上開數罪接續執行，八十九
    年六月五日縮短刑期假釋出獄，九十年三月二十三日縮刑期滿甫執行完畢（九十
    年四月二十日指揮書執行畢日）。猶不知警惕，於九十一年二月二十日與溫貴源
    共同基於意圖為自己不法所有之犯意，先由甲○○駕駛車號ＹＷ－７５３３號之
    自小客貨車（溫貴源部分所涉竊盜罪部分業經臺灣高等法院高雄分院以九十一年
    度上易字第一五五三號判處有期徒刑二年確定），搭載溫貴源前往高雄縣美濃鎮
    ○○街二五七號附近，由溫貴源下車竊取丙○○所有原車牌號碼ＺＮ－４９９號
    大貨車（行車執照已報廢），得手後，溫貴源駕駛該大貨車，甲○○則駕駛車號
    ＹＷ－７５３３號自小客貨車跟隨在後，同日下午十時許，行至高雄縣美濃鎮○
    ○路與民生路時，溫貴源駕駛之大貨車與林日華所騎車號ＷＪＶ－７７２之輕型
    機車發生車禍（林日華因傷重不治死亡，此部分溫貴源所涉及之公共危險等案件
    業經臺灣高雄地方法院以九十一年度交訴字第二０八號分別判處有期徒刑十月、
    十月，應執行有期徒刑一年六月），跟隨在後之甲○○見狀，不僅未協助傷者之
    救護，竟基於幫助溫貴源逃逸之犯意，提供逃離現場之助力，將所駕駛車號ＹＷ
    －７５３３號之自小客貨車駛至大貨車旁，使溫貴源坐上該車輛，並迅速將肇事
    者溫貴源搭載駛離肇事現場，嗣為警循線查獲。
二、案經臺灣屏東地方法院檢察署檢察官自動檢舉簽分偵查起訴。
    理  由
一、訊據被告甲○○固坦承搭載溫貴源離開肇事現場之事實，惟矢口否認有何幫助肇
    事逃逸之犯行，並辯稱：溫貴源是有和人家發生車禍，但伊沒有看到，後來是溫
    貴源下車跑來伊車旁跳上伊的車，伊沒有叫他上車云云。
二、經查：
  (一)被告於本院調查時辯稱：他（指溫貴源）開了那輛大貨車之後，伊開另一輛車跟
    在他車後，伊離他約五十公尺，他是有和人家發生車禍，但伊沒有看到，後來他
    下車跑來伊車旁上了伊的車等語（見本院卷第四十一頁、第四十二頁）；而於本
    院審理時辯稱：是他自己跳上伊的車，伊才開車走，他走過來，伊跟在他後面，
    他向後跑約二十公尺才跳上伊的車等語（見本院卷第八十四頁），互參以觀，被
    告就與溫貴源間之車輛距離前後供述不一，顯係刻意隱瞞部分事實，其所辯顯不
    足採。
  (二)證人溫貴源於另案審理時供稱：撞擊之後，伊當時嚇到了，甲○○開車到伊旁邊
    ，叫伊趕快上車，伊就上他的車了，他載伊回鳳山，伊並沒有報警，及「後來甲
    ○○開了型車到我的大貨車旁邊叫我趕快跑，於是我就坐上甲○○的廂型車...
    」等語（見臺灣高雄地方法院九十一年易字第八一四號案卷九十一年八月二十七
    日審理筆錄及九十一年交訴字第二０八號卷第二十八頁）；而證人鍾浩松、黃仕
    吉於溫貴源所涉公共危險案件審理時亦證稱：我們是在轉彎時才看到溫貴源的大
    貨車，溫貴源肇事後即從駕駛旁邊的位置下車後就往車尾繞，繞到停在大貨車左
    側的紅色廂型車上車逃逸等語（見臺灣高雄地方法院九十一年交訴字第二０八號
    案卷第二十八頁、第二十九頁）；及證人溫志強、鍾其志也證稱：溫貴源肇事後
    由駕駛座下車，就直接上停在大貨車左側的紅色廂型車右後方坐位上車逃逸等語
    （見同前案卷第三十頁），互酌觀之，足認溫貴源之陳述屬實。被告於本院審理
    時雖又辯稱：他上我的車跟我講他撞到人，叫我趕快把他載走等情節（見本院卷
    第八十六頁），然其此等辯詞縱屬實在，亦不影響其明知溫貴源駕車肇事，而駕
    車載送溫貴源離開現場之事實認定。綜上所述，被告辯稱：溫貴源和人家發生車
    禍，伊沒有看到，是他下車跑來伊車旁跳上伊的車，伊沒有叫他上車云云，顯係
    卸責之詞不足採信。此外，被害人林日華因本車禍全身受有多處外傷而傷重不治
    死亡之事實，有臺灣高雄地方法院檢察署檢察官督同法醫師相驗之相驗屍體證明
    書、驗斷書、勘驗筆錄，及道路交通事故調查報告表、現場照片十二幀附於臺灣
    高雄地方法院九十一年交訴字第二０八號案卷可資佐證，本件事證已臻明確，被
    告犯行洵堪認定，應依法論科。
三、核被告甲○○所為係犯刑法第一百八十五條之四交通肇事逃逸罪之幫助犯。按二
    人以上共同實施犯罪行為者皆為正犯，刑法第二十八條定有明文，析言之，二人
    以上基於自己共同犯罪之意思聯絡，共同實施犯罪構成要件之行為固為共同正犯
    。以自己共同犯罪之意思，參與實施犯罪構成要件以外之行為，或以自己共同犯
    罪之意思，事先同謀，而由其中一部分人實施犯罪之行為者，亦均為共同正犯（
    司法院大法官五十四年釋字第一０九號解釋意旨參照）。又以幫助他人犯罪之意
    思，參與犯罪構成要件行為之實施固為共同正犯，然其參與者如係構成要件以外
    之行為，則屬幫助犯而非共同正犯。本件被告所犯刑法第一百八十五條之四規定
    之犯罪構成要件行為係「逃逸」，此行為必由肇事者實施始足當之，肇事者以外
    之人無可能有為自己犯此罪之意思，亦無從實施此構成要件行為甚明。故此犯罪
    類型應屬本人親自為之始可成立犯罪之己手犯，他人雖可成立教唆或幫助犯，然
    無成立共同正犯之可能。查被告既非車禍肇事者，自無自己共犯此肇事逃逸罪之
    意思，其駕車搭載肇事者溫貴源離開車禍現場，係出於幫助之犯意應可認定。又
    其駕駛車輛搭載溫貴源離開之行為，依上開說明，因其非肇事者，故其所實施者
    並非逃逸之構成要件行為，而係提供溫貴源逃逸之助力的幫助行為，綜上所述，
    依應共同正犯之要件及己手犯之性質觀之，被告所為係肇事致人死傷而逃逸罪之
    幫助犯，而非共同正犯甚明。公訴人當庭變更原起訴法條，認被告係屬此罪之共
    同正犯，尚有未洽。而溫貴源為汽車駕駛人於駕駛動力交通工具肇事，致人死傷
    而逃逸，業經臺灣高雄地方法院以九十一年度交訴字第二０八號判處有期徒刑十
    月確定在案，有卷附之刑事判決一件在卷可參，被告所犯前開交通肇事逃逸罪之
    幫助犯行，應依刑法第三十條第二項之幫助犯規定減輕其刑。又被告前於八十六
    年間因違反麻醉藥品管理條例案件，經法院判處有期徒刑五月確定，八十七年間
    因竊盜案件判處有期徒刑一確定，八十七年間再因違反麻醉藥品管理條例案件被
    判處有期徒刑六月確定，八十七年間復因贓物案件經法院判處有期徒刑四月確定
    ，八十八年間又因竊盜案件經法院判處有期徒刑一年，上開數罪接續執行，八十
    九年六月五日縮短刑期假釋出獄，九十年三月二十三日縮刑期滿甫執行完畢（九
    十年四月二十日指揮書執行畢日），有臺灣高等法院被告全國前案紀錄表、臺灣
    屏東地方院檢察署刑案資料查註紀錄表各及臺灣屏東地方法院檢察署檢察官乙○
    八九執聲自字第三一五號執行保護管束指揮書各一件在卷可按，其五年之內再犯
    此有期徒刑以上刑之本罪，為累犯，應依法加重其刑。被告有上開刑之加重及減
    輕事由，應依刑法第七十一條第一項先加後減之。爰審酌被告犯罪動機、目的、
    手段、明知溫貴源駕駛贓車心虛致人死傷，又提供助力予肇事者幫助其逃離現場
    ，惡性重大，及其犯罪後猶飾詞狡辯，犯後態度不佳等一切情狀，量處如主文所
    示之刑，以資儆懲。
據上論斷，應依刑事訴訟法第二百九十九條第一項前段，刑法一百八十五條之四、第
三十條第二項、第四十七條，判決如主文。
本案經檢察官劉俊儀到庭執行職務
中      華      民      國      九十二      年      一    月    十六    日
                                      臺灣屏東地方法院交通法庭
                                          審判長法  官  蔡國卿
                                                法  官  洪乙心
                                                法  官  李淑惠
右正本證明與原本無異。
對於本判決如有不服應於收受送達後十日內向本院提出上訴書狀上訴於台灣高等法院
高雄分院並按他造當事人之人數附具繕本。
                                          書記官   魏慧夷
中      華      民      國      九十二      年      一    月  十六      日
附錄論罪法條
刑法第一百八十五條之四
駕駛動力交通工具肇事，致人死傷而逃逸者，處六月以上五年以下有期徒刑。


司法院資訊處製作；財團法人民間司法改革基金會備份。
